臺灣板橋地方法院刑事判決　　　　　　　　　　　　　　九十三年度訴字第三五號
　　公　訴　人　臺灣板橋地方法院檢察署檢察官
　　被　　　告　丙○○
????????????居臺北.
????????????（另案在臺灣臺北監獄臺北分監執行中）
　　選任辯護人 蔡明熙律師
右列被告因違反毒品危害防制條例案件，經檢察官提起公訴（九十二年度偵緝字第一
五四六號），本院判決如左：
    主  文
丙○○無罪。
    理  由
一、公訴意旨略以：緣己○○（所涉施用毒品犯行部分，由檢察官另行偵辦）欲向真
    實姓名年籍不詳，綽號「萬能」之男子購買毒品，遂於民國（下同）九十一年一
    月二日下午四時四分許，以0000000000號行動電話，撥打「萬能」所
    使用之0000000000號行動電話，聯絡購買第一級毒品海洛因事宜，雙
    方約定由「萬能」以新台幣（下同）六千五百元之代價，販賣第一級毒品海洛因
    一小包給己○○。「萬能」為避免販賣毒品所遭遇之刑事責任，遂於當日下午四
    時七分許，撥打被告丙○○所使用之0000000000號電話，請被告幫助
    其販賣第一級毒品海洛因。被告遂基於幫助「萬能」販賣第一級毒品之犯意，於
    接獲「萬能」之電話通知後，於同日十六時十二分許，復自行以電話通知己○○
    ，約定交付第一級毒品之時間、地點後，即會同不知情之妻子乙○○（經檢察官
    另為不起訴處分），前往臺北縣三峽鎮○○路海霸船（起訴書誤為海霸王）餐廳
    ，向「萬能」取得第一級毒品海洛因（毛重五點九公克、淨重五點四公克）後，
    隨即將該第一級毒品，帶往與己○○約定之臺北縣中和市○○路與中正路口，欲
    將之交給徐維禎，嗣為警當場查獲，並扣得第一級毒品海洛因六小包（淨重五點
    四公克）。因認被告涉有刑法第三十條第一項、毒品危害防制條例第四條第一項
    、第六項之幫助販賣第一級毒品未遂罪嫌（起訴書誤為幫助販賣第一級毒品既遂
    罪嫌，惟業經公訴檢察官於本院準備程序中更正）。
二、按犯罪事實應依證據認定之，無證據不得認定其犯罪事實；不能證明被告犯罪者
    ，應諭知無罪之判決。刑事訴訟法第一百五十四條第二項、第三百零一條第一項
    分別定有明文。又事實之認定應憑證據，如未能發現相當證據，或證據不足以證
    明，自不能以推測或擬制之方法，為裁判基礎（最高法院四十年台上字第八六號
    判例參照）。又認定不利於被告之事實，需依積極證據，茍積極證據不足為不利
    於被告事實之認定時，即應為有利於被告之認定，更不必有何有利之證據。又刑
    事訴訟上證明之資料，無論其為直接證據或間接證據，均須達於通常一般人均不
    致於有所懷疑，而得確信其為真實之程度，始得據為有罪之認定，若其關於被告
    是否犯罪之證明未能達此程度，而有合理性懷疑之存在，致使無從形成有罪之確
    ，根據「罪證有疑，利於被告」之證據法則，即不得遽為不利被告之認定，其以
    情況證據（即間接證據）斷罪時，尤須基於該證據在直接關係上所可證明之他項
    情況事實，本乎推理作用足以確證被告有罪，方為合法，不得徒憑主觀上之推想
    ，將一般經驗上有利被告之其他合理情況逕予排除（最高法院七十六年台上字第
    四九八六號、三十二年度上字六七號判例意旨參照）。
三、公訴人認被告丙○○涉有幫助販賣第一級毒品未遂罪嫌，無非係以：(一)、被告於
    偵查供承確實有向綽號「萬能」之男子拿取一包物品，轉交己○○，並有與「萬
    能」、己○○聯絡，且應代「萬能」向己○○收取六千五百元之事實。(二)、偵查
    中之同案被告己○○於警訊、偵查中供述其向綽號「萬能」之男子提出購買毒品
    之要求後，被告即與其聯絡，並隨後送毒品前來等語。(三)、「萬能」所使用之0
    000000000號行動電話通聯紀錄、己○○所使用之000000000
    0號行動電話通聯紀錄各一份。(四)、扣案之第一級毒品海洛因六小包（淨重五點
    四公克）為其主要論據。訊據被告固坦承於上開時、地，有受綽號「萬能」之丁○○（年籍詳卷）委託代為交付一包物品與己○○等情，惟堅決否認有何幫助販
    賣第一級毒品未遂之犯行，辯稱：丁○○打電話給我，說己○○的兒子滿月，叫
    我去拿滿月的禮物給己○○，我跟我太太乙○○一起去，我們當時約在臺北縣三
    峽鎮○○路的海霸船餐廳，我去時丁○○己在餐廳外等我，我們沒下車，他直接
    走過來了一盒四角型的金飾盒子，小小的紅色的，外面有用紅色袋子扣起來，拿
    給我後他就抄己○○的電話給我。他拿給我時，我就把東西拿給我太太，我太太
    就直接把東西放到皮包裡。丁○○跟我說他跟己○○約好在臺北縣中和市○○○○○道下的路口，我就跟我太太拿到去給他，結果到了現場沒看到己○○，我打
    電話給丁○○說等不到人，丁○○叫我直接打電話給己○○，己○○叫我等一下
    說快到了，結果警察就來了。我並不知道袋子內有毒品，丁○○叫我拿東西給己○○時也沒有要我收錢等語。經查：
（一）被告於警詢中供稱：「昨日（九十一年一月二日）十七時許，我突接到『萬能
      』之電話，電話中請託我代送金飾品與中和友人綽號『排骨』即己○○。依照
      約定與『萬能』在三峽中山路海霸船餐廳見面後，『萬能』拿紅袋子給我，並
      請我將東西送到中和市○○路與中正路口，交付給『排骨』」、「因正好搬家
      至新店，故開車戴著太太乙○○一同前去，但怎知警方盤檢時，請我太太打開
      紅色袋子時，裡面竟裝著毒品」、「『萬能』僅告訴我拿紅色金飾袋子給『排
      骨』，並無叫我送毒品給『排骨』，倘若當時知道，我怎麼敢送」等語（見九
      十一年度偵字第一五一六號卷第六頁背面、第七頁正面、背面），其於偵查中
      亦供稱：「大約五時左右接到『萬能』的電話，『萬能』的名字叫丁○○」、
      「他問我說記不記得己○○，就叫我拿金飾袋給己○○，說是滿月禮物，地點
      他們先約好，我之後再跟己○○聯絡一次，約在錦和路與中正路口，等了一會
      兒，警察就過來」等語（見九十一年度偵字第一五一六號偵查卷第四十頁背面
      ）、「丁○○叫我拿東西給己○○，我不知內裝何物」、「他沒有說裡面是毒
      品」等語（見九十二年度偵緝字第一五四六號偵查卷第八頁背面、第十八頁背
      面），其於本院審理中亦辯稱係丁○○請其送滿月禮物給己○○，並不知道所
      八月三十一日審判筆錄第十六頁）。是被告自警詢、偵查迄本院審理中，均否
      認知悉代為交送之物品為毒品，其此部分之辯解始終一致。
（二）又本件係證人（偵查中為同案被告）己○○因違反毒品危害防制條例案件，經
      警查獲後，配合警方人員查緝毒品來源，而查獲被告等情，固有臺北市政府警
      察局士林分局刑事案件移送書一件在卷可稽，並經查獲員警甲○○於本院審理
      中證述屬實（見本院九十三年八月三十一日審判筆錄第四頁）。惟證人己○○
      於警詢中陳稱：「丙○○不是我購買毒品之上游，因每次與綽號『萬能』之男
      子聯絡購買之事後，均是綽號『阿華』之男子將毒品送來」、「昨日為警查獲
      後，我主動配合警方調出上游，即撥打0000000000號電話與綽號『
      萬能』之男子聯絡購買事宜，欲購買半錢海洛因」、「我向『萬能』購買毒品
      不下五十次，交易地點幾乎均在中和市○○路一帶，交易地點均是『萬能』指
      定，由我在指定地點等『阿華』送來。每次交易均為半錢海洛因，價格為六千
      五百元」等語（見九十一年偵字第一五一六號偵查卷第十三頁背面），其於經
      警移送檢察官後第一次偵訊中，亦供稱：「只與丙○○見過幾次面」、「我是
      打電話給『萬能』，他的電話是0000000000號，我的是00000
      00000號，我是在二日下午四點多打給他，然後他就跟我約地點及數量，
      就由警員自行過去約定地點」、「丙○○到的時候有打電話給我，之後我就不
      清楚」、「我以前都是跟『萬能』買毒品」等語（見九十一年偵字第一五一六
      號偵查卷第三十九頁正面、背面），其後於檢察官第二次偵查中又供稱：「因
      刑警叫我找上手，我才打電話給『萬能』，『萬能』說會叫『志強』送來」、
      「我買了半錢，約六千或六千五百元。『志強』來了就被查獲，我以前有見過
      『志強』一面，但不熟」等語（見九十一年度偵緝字第五三四號卷第二十五頁
      正面），另證人己○○於本院審理中亦證稱：當時被警察查獲，警察要我調上
      線。我打電話給「萬能」，說要六千元還是六千五百元毒品，他說沒空，會叫
      人送過來，到了會跟我聯絡。地點是我跟「萬能」約的，被告快到時有打電話
      給我。電話中我只問他人到哪裡了，警察也在旁邊一直催我問他人到哪了。「
      萬能」就是在庭上之丁○○等語（見本院九十三年八月十七日審判筆錄第六頁
      、第七頁、第十四頁）。足見證人己○○為警查獲後，為配合警方查緝而提供
      毒品來源時，係與綽號「萬能」之丁○○以電話聯絡買賣毒品之金額、重量及
      交易地點等事宜，並非與被告聯絡接洽上開交易細節，而證人己○○曾多次向
      丁○○購買毒品，但丁○○均是委請綽號「阿華」之人代送毒品，並非由被告
      代為送交毒品，此次丁○○於電話中雖曾告知己○○將委請被告送到指定地點
      交易，但丁○○其後如何聯絡告知委請被告代送，證人己○○並無從知悉，而
      被告與己○○間雖有電話聯絡，但僅係為確定地點或告知已到達約定地點而已
      ，是依證人己○○上開證述，尚無從證明被告知悉丁○○請其代送給己○○之
      物品是毒品海洛因。又證人即查獲員警甲○○於本院審理中證稱：我不知道己○○聯絡之對象是誰，也不知到己○○的上手是誰。不知道己○○聯絡時講電
      話之對象是何人等語（見本院九十三年八月三十一日審判筆錄第八頁、第九頁
      ），是己○○為警查獲後，配合警方與毒品上游聯絡之過程中，員警並不知己○○聯絡通話之對象為何人，自亦無從據以證明被告經由與己○○之聯絡過程
      中，知悉所代送之物品為海洛因毒品。
（三）證人即被告之妻乙○○於本院審理中證稱：丁○○當時交給被告一個金飾袋，
      袋子在外，盒子在裡面，袋子是布料。當時我跟被告都沒有下車，丁○○直接
      把東西交給被告，被告接到後就直接放在我皮包裡等語（見本院九十三年八月
      十七日審判筆錄第十八頁）。又證人即查獲員警甲○○於本院審理中亦證稱：
      他太太拿出一包紅色袋子，我們請她打開後發現裡面是白色粉末，我們專業判
      斷那就是毒品。裝毒品之紅色袋子沒有扣案。紅色袋子我記得是布做的，被告
      當時有說這個東西是一個叫『萬能』的。紅色布袋裡面應該有盒子等語（見本
      院九十三年八月三十一日審判筆錄第五頁、第六頁、第八頁、第十頁）。綜上
      證言可知，被告為警查獲時所扣得之海洛因毒品，確係裝在紅色金飾盒內，該
      金飾盒並放入紅色布質金飾袋內，員警亦係經由被告之妻打開上開包裝後始查
      知內裝有海洛因毒品，顯見查扣之海洛因毒品，因係放置於金飾袋內之金飾盒
      中，客觀上並非一般人於收受時，即得經由外觀或觸摸而查知所收受者為毒品
      海洛因。
（四）至證人丁○○於本院審理中雖證稱：不清楚本件查獲之毒品交易之事，我綽號
      不是「萬能」，不認識己○○及被告云云（見本院九十三年八月十七日審判筆
      錄第二十八頁、第二十九頁），惟查，證人己○○、乙○○及被告於本院審理
      中，均一致當庭指稱證人丁○○即為綽號「萬能」之人（見本院九十三年八月
      十七日審判筆錄第二十五頁、第二十七頁、第三十頁），且因本件事實可能涉
      及證人丁○○本身販賣毒品罪嫌，本難期為真實陳述，且縱認其上開證言為真
      實，其上開證言就本案之待證事實（被告是否知悉所代送之物品為毒品海洛因
      ）亦無任何積極證明之關聯性存在，是並不足採為不利被告之事證。另被告於
      警詢及偵查中雖曾供稱：「萬能」有囑託要收取六千五百元云云（見九十一年
      度偵字第一五一六號偵查卷第七頁正面、第四十頁背面），惟其於本院審理中
      則否認「萬能」有請其收取六千五百元，是其此部分之供述已然前後不符，且
      六千五百元是否即為其代送之物品之對價，並未據被告於警詢或偵查中供明，
      而收取六千五百元之原因為何，依一般社會生活經驗上，合理上原因不一，無
      從推測其真正原因為何，是此亦不足以推論被告因而知悉所代送物品為海洛因
      毒品。又衡諸常情，販賣毒品之人，為避免於交易過程中當場為警查獲之風險
      ，而委託他人代為交送時，受委託之人或知情而代為之、或不知情而受利用等
      情況，不一而足，若無積極證據證明受託代送之人有代送毒品之認識，自非得
      遽認其有幫助販賣毒品之故意。
四、此外，復查無其他積極證據足資認定被告涉有幫助販賣第一級毒品海洛因罪嫌，
    自屬不能證明被告犯罪，依法應為無罪之諭知。至於被告於遭查獲時雖持有第一
    級毒品海洛因，惟因本案並無從證明被告對其所代送之物品為海洛因毒品有所認
    識，其行為亦非得以持有第一級毒品罪責相繩，附此說明。
據上論斷，應依刑事訴訟法第三百零一條第一項，判決如主文。
本案經檢察官戊○○到庭執行職務。
中　　　華　　　民　　　國　　九十三　　年　　　九　　　月　　 十五 　　日
                                      臺灣板橋地方法院刑事第十三庭
                                          審判長法  官  王復生
                                                法　官  徐子涵
                                                法  官  白光華
右正本證明與原本無異。
如不服本判決，應於判決送達後十日內，向本院提出上訴狀。
                                                書記官  陳靜怡
中　　　華　　　民　　　國　　九十三　　年　　　九　　　月　　十五    　日
